【裁判字號】    89,交聲,320
【裁判日期】    900120
【裁判案由】    違反道路交通管理處罰條例聲明異議
【裁判全文】
臺灣臺北地方法院交通事件裁定            八十九年度交聲字第三二０號
    異議人即
    受處分人  乙○○
右列受處分人違反道路交通管理處罰條例案件，對於台北市交通事件裁決所中華民國
八十九年六月八日所為之處分（原處分案號：北市交裁字第二二－Ｚ0000000
0號、二二－Ｚ00000000號），聲明異議，本院裁定如左：
    主      文
異議駁回。
    理      由
一、按汽車行駛高速公路，應依速限標誌指示，高速公路交通管制規則第五條第一項
    前段定有明文，又汽車行駛高速公路不得有不服從公路警察或依法執行交通稽查
    任務人員之指揮或稽查取締而逃逸之行為，同規則第九條第一項第十二款亦定有
    明文，再汽車行駛於高速公路，而不遵管制之規定者，處汽車駕駛人新台幣（以
    下同）三千元以上六千元以下罰鍰，道路交通管理處罰條例第三十三條第一項定
    有明文，末汽車駕駛人駕駛汽車違反道路交通管理處罰條例第三十三條規定者，
    除應依該條處罰鍰外，並予記違規點數一點，道路交通管理處罰條例第六十三條
    第一項第一款亦定有明文。易言之，如汽車駕駛人在高速公路駕駛汽車，有不依
    速限標誌指示超速行駛，而為警察稽查取締時，又不服從警察之稽查取締而逕自
    逃逸者，因其係先後違反上開高速公路交通管制規則第五條第一項前段、第九條
    第一項第十二款規定，而先後該當於道路交通管理處罰條例第三十三條第
    一項規定之構成要件二次，主管機關可依道路交通管理處罰條例第三十三條第一
    項規定對行為人為二次之處罰（罰鍰金額分別計算），並依同條例第六十三條第
    一項第一款規定併予記違規點數二點。
二、本件受處分人即異議人乙○○於民國八十九年四月十一日下午一時十八分許，駕
    駛車號ＣＳ－八九一一號自用小客車，沿國道三甲號公路行駛，途經東向三公里
    處，該處速限為八十公里，竟以九十八公里之速度超速行駛，而為內政部警政署
    國道公路警察局第六警察隊（以下稱國道六隊）木柵分隊員警甲○○以警車上之
    測速雷達測得超速，嗣經警鳴巡邏車警報器，並開啟警示燈，復以指揮棒明確指
    揮示意受處分人停車受檢，詎受處分人竟拒絕停車接受稽查並加速逃逸。嗣經員
    警甲○○將受處分人所駕駛汽車車號記下，並以無線電查詢該車車號、廠牌、顏
    色均相符，乃以受處分人有違反上開高速公路交通管制規則第五條第一項前段、
    第九條第一項第十二款規定，先後有違反道路交通管理處罰條例第三十三條第一
    項規定之行為掣單舉發該車所有人解立珍有違反上開違規行為，受處分人收受舉
    發違反道路交通管理事件通知單後，於應到案日期前向原處分機關申訴駕駛人為
    受處分人而非該車所有人解立珍，經原處分機關函請原舉發單位調查結果，認受
    處分人有先後違反右開道路交通管理處罰條例第三十三條第一項規定二次之行為
    ，於八十九年六月八日就受處分人超速行駛部分從輕裁處受處分人罰鍰三千元，
    另就受處分人不服稽查逃逸部分亦從輕裁處罰鍰三千元，合計共裁處受處分人罰
    鍰六千元，並依同條例第六十三條第一項第一款規定併記違規點數二點。
三、訊據受處分人對於右開自用小客車係其母親買給伊使用之事實不否認，惟矢口否
    認有任何違反道路交通管理處罰條例之行為，辯稱：伊當天在家裡上班，未曾前
    往被查獲地點云云，惟查：
（一）本件證人即開單舉發受處分人之員警甲○○於本院八十九年十月四日調查時，
      以具結擔保其供述之真實性並在負擔偽證罪之心理處罰狀態下供稱：（問：本
      件交通事故「違規事件」是否你舉發﹖「提示違規舉發通知單」）是；（問：
      如何舉發？）當天下午一點二十分左右，伊在國三甲線三公里處，伊在車外，
      同事在車內看到雷達測速器測到車子超速，同事即開啟警示燈示意伊攔截，伊
      即以指揮棒欄停，該部車沒有停車，伊站在外面看到他的前號牌是ＣＳ－八九
      一一號，車內同事看到的後號牌也是ＣＳ－八九一一，我們隨後追趕但追趕不
      及，我們以無線電查詢該部車的車籍資料，車主登記解立珍，顏色及廠牌均相
      符，故我們便逕行舉發，（問﹖有無其他補充陳述﹖）我們當天有確實核對過
      ，如果有某項不符合，我們會放棄舉發等語，以證人甲○○與受處分人夙無仇
      隙，斷無任意指摘誣陷受處分人之理，且行駛於高速公路上之車輛如非真有超
      速行駛或其他違規行為，衡情警員不會隨意指揮攔截汽車停車受檢，亦不會因
      攔截未果而隨後追趕，既已隨後追趕，為便於舉發自當慎重注意車牌號碼，經
      員警以無線電查詢，顏色、廠牌均相符合，而違規地點亦係在受處分人有時回
      三峽住家時所可能經過之路段，則員警舉發違誤之機率甚小；況證人甲○○乃
      為原處分機關所認定受處分人有上開違規行為之原證人，其並到庭在本院法官
      面前以言詞供述本件訴訟上之待證事實－即受處分人有上開違規事實，在無任
      何證據資料顯示證人所為供述偏頗下，已足使本院確信原處分機關所認定受處
      分人有於右開時地駕車超速及拒絕停車接受員警稽查並加速逃逸之事實存在，
      且交通警察掣單舉發違反道路交通管理處罰條例所列之違規事實，本質上為行
      政處分，係公務員基於職務上之權力，依法就特定之具體事件所為之具公法上
      效果之單方面行政行為，基於公務員為公法上行為具有公信力之原則，該行政
      行為當可被推定為真正，其據以依法處分之事實認定亦為正確無誤。
（二）又證人李靜怡到庭證述：（問：八十九年三月二十七日下午一點左右你在何處
      ？）我們當時都在他媽媽紹興南街的店內幫忙，我和受處分人住在紹興南街七
      七號，我們不記得那天何時過去，通常我們是十一點過去幫忙，（問：既不記
      得何時過去，為何記得當天那時在麵店？）我只記得有過去幫忙，（問：在店
      裡幫忙到幾點？）約下午二點半，之後就回到我們住的家裡，（問：只記得每
      天至店裡幫忙，或特別記得那天在店裡幫忙？）收到罰單的時候還記得，現在
      不記得了等語，再受處分人到庭供稱：（問：當天是幾點從何處到麵店？）我
      都十點、十一點上班，二點下班，我不記得當天從何處出來，幾點過去都不記
      得了，可是我上班的時間一定都是在十點、十一點，我下班時間一定在一點，
      那天我沒有特別記得等語，因證人李靜怡與受處分人隔離訊問後對於違規當天
      之下班時間證述及陳述迥異，且證人李靜怡與受處分人僅能描述日常上下班情
      形，對於違規當日詳細作息時間無法闡述，此與常情收受違規罰單後會仔細回
      憶違規當時情節，並牢記在心狀況相悖，又證人李靜怡與受處分人為男女朋友
      關係，證詞迴護受處分人之情，亦屬可能，從而，證人李靜怡證詞僅泛泛指稱
      日常作息，及與受處分人所供不一情形下，尚無法據此採為有利於受處分人之
      證據。
（三）本件受處分人所為辯稱，尚難遽予採信。本件事證明確，受處分人之違規行為
      堪以認定。
四、綜上所述，受處分人確有在右開時地駕駛汽車超速行駛及拒絕接受員警之稽查，
    並加速逃逸之行為，從而，原處分機關乃以受處分人有先後違反右開道路交通管
    理處罰條例第三十三條第一項規定二次之行為，就受處分人超速行駛部分從輕裁
    處受處分人罰鍰三千元，另就受處分人不服稽查逃逸部分亦從輕裁處罰鍰三千元
    ，合計共裁處受處分人罰鍰六千元，並依同條例第六十三條第一項第一款規定併
    予記違規點數二點，核無違誤，本件受處分人之異議為無理由，自應駁回其異議
    。據上論斷，應依道路交通案件處理辦法第十九條，裁定如主文。
中      華      民      國    九十      年      一      月     二十     日
              臺灣臺北地方法院交通法庭
                                          法  官  李  麗  玲
右正本證明與原本無異。
如不服本裁定，應於裁定送達後五日內向本院提出抗告狀。
                                          書記官  江  虹  儀
中      華      民      國    九十    年     一       月        二十    日


司法院資訊處製作；財團法人民間司法改革基金會備份。
